【裁判字號】    97,消債清,30
【裁判日期】    971117
【裁判案由】    清算事件
【裁判全文】
臺灣板橋地方法院民事裁定            97年度消債清字第30號
聲  請  人  甲○○
代  理  人  鄧敏雄律師
上列當事人因消費者債務清理事件聲請清算，本院裁定如下：
    主  文
聲請駁回。
聲請費用由聲請人負擔。
    理  由
一、按債務人與金融機構協商成立者，不得聲請更生或清算，但
    因不可歸責於己之事由，致履行顯有重大困難者，不在此限
    ；本條例施行前，債務人依金融主管機關協調成立之中華民
    國銀行公會會員辦理消費金融案件無擔保債務協商機制與金
    融機構成立之協商，準用前項之規定，消費者債務清理條例
    第 151條第5項、第6項分別定有明文。又聲請更生或清算不
    合程式或不備其他要件者，法院應以裁定駁回之，但其情形
    可以補正者，法院應定期間先命補正，復為同條例第 8條所
    明定。依其立法理由可知，債務清償方案成立後，故由債務
    人按其條件履行，惟需於其後發生情事變更，在清償期間收
    入或收益不如預期，致該方案履行困難甚或履行不能，因不
    可歸責於己，始能聲請更生或清算。此項規定旨在避免債務
    人任意毀諾已成立之協商，濫用更生或清算之裁判上債務清
    理程序，蓋以債務清償方案係經當事人行使程序選擇權所為
    之債務清理契約，債務人應受該成立之協議所拘束。債務人
    既已與金融機構協商成立，如認該協商方案履行有其他不適
    當情形，自仍應再循協商途徑謀求解決。
二、本件聲請意旨略以：其有不能清償債務之情事，目前債務總
    金額為新臺幣（下同）1,002,118 元，消費者債務清理條例
    施行前，曾依照中華民國銀行公會會員辦理消費金融案件無
    擔保債務協商機制，與其最大債權金融機構聯邦商業銀行股
    份有限公司（下稱：聯邦銀行）成立協商，雙方約定聲請人
    自民國95年5 月起，分120 期、利率6.88 %，每月10日以12
    ,536 元 依各債權銀行債權金額比例清償各項債務，直至全
    部清償為止，惟該還款條件在協商當時，原即已超過聲請人
    每月所得，然其係在扶養人之協助維持基本生活下，每月盡
    力籌措還錢款項，才得以持續繳款，但至97年3 、4 月間終
    於無法負荷，乃陸續停止繳款，再其原從事傳統民俗療法之
    推拿工作，亦因為經濟不景氣，收入銳減，近年更已停業，
    所得不足，無力依協商之金額為清償，實係有不可歸責於己
    事由，懇請鈞院裁定開始清算等語。
三、查聲請人曾經參加中華民國銀行公會會員辦理無擔保債務協
    商機制，與聯邦銀行成立協商，並於97年1 月毀諾乙節，據
    其提出之財團法人金融聯合徵信中心債權人清冊、協議書、
    無擔保債務還款計劃，及聯邦銀行97年8 月11日之民事陳報
    狀等件足憑，是聲請人向本院聲請清算，須符合「不可歸責
    於己致履行顯有重大困難事由」之要件，方為適法。
四、再聲請人以協商條件在協商當時，即超過其每月所得，其係
    在扶養人之協助下才得以持續履行，且其原從事傳統民俗療
    法之推拿工作，因為經濟不景氣近年更已停業，其終因無法
    負荷而毀諾，主張毀諾具有不可歸責於己之事由等語，惟查
    ，聲請人前開之主張，本屬協商當時可得預見，並得據以評
    估可否履行協商條件之事實，況其亦自陳協商條件在協商當
    時，即超過其每月所得，係在其扶養人之協助下才得以持續
    履行，益徵該清償方案為其明知且自有履行協商條件之方式
    始為同意，是聲請人仍應受該協議之拘束，如認原協商條件
    難以履行，目前銀行公會已就曾經參加95年度債務協商機制
    成立而毀諾之債務人，提供「個別協商一致性方案」使能再
    進行協商，聲請人倘認原協商條件嚴苛，尚非不得與其債權
    人安泰銀行等銀行，再次進行解決債務之商談，經由個別債
    權銀行協商程序求得適當履債，聲請人非可逕執為毀諾之不
    可歸責於己事由。
五、綜上所述，本件聲請人既無消費者債務清理條例第151條第5
    項但書所規定不可歸責於己之事由，其向本院聲請清算，應
    屬聲請之要件不備，且該欠缺又無從補正，依首揭條文之規
    定，自應駁回其清算之聲請，爰裁定如主文。
中    華    民    國    97    年    11    月    17    日
                  民事第三庭  法  官  邱靜琪
上為正本係照原本作成
如不服本裁定，應於裁定送達後10日內，以書狀向本院提出抗告
，並繳納抗告費新臺幣1千元
中    華    民    國    97    年    11    月    17    日
                              書記官  白俊傑


司法院資訊處製作；財團法人民間司法改革基金會備份。
